【裁判字號】    92,毒抗,208
【裁判日期】    920820
【裁判案由】    觀察、勒戒
【裁判全文】
臺灣高等法院臺南分院刑事裁定            九十二年度毒抗字第二八號      Ｇ
      抗  告  人  甲  ○  ○
右列抗告人因違反毒品危害防治條例案件，不服臺灣臺南地方法院中華民國九十二年
七月二十三日二十三日裁定（九十二年度毒聲字第三四二號）提起抗告，本院裁定如
左：
      主      文
抗告駁回。
      理      由
一、本件抗告意旨略以：原裁定採認法務部調查局之檢驗，認抗告人之尿液成嗎啡陽
    性反應，而以抗告人施用毒品，裁定應送勒戒處所觀察、勒戒。惟查：
（一）抗告人絕無於民國九十一年八月三十日上午十時許，在台南縣關廟鄉○○村○
      ○街五巷卅弄二號之住處施用海洛因，當時適為抗告人工作時間，本不可能施
      用毒品，而且抗告人在工作，又不在住家中，又如何在住家施用毒品，上開犯
      罪事實即屬自相矛盾。
（二）次查，本案是九十一年八月三十日晚上八時許，抗告人已下班返家，警員突然
      進入抗告人家中，指稱有人密報抗告人在施用毒品，而逮捕抗告人，雖抗告人
      堅決否認，惟仍被強行帶赴派出所，經查抗告人非現行犯，未有施用毒品當場
      被查獲，警員未持有任何拘票、搜索票，警員本無拘提、逮捕之權，且拘提後
      亦未陳報檢察官，應不合刑事訴訟法第八十八條之一緊急拘提之情形，如此，
      執行拘提、逮捕之程序已有違法，其於拘提、逮捕程序中取得之尿液，無證據
      能力，本不得作為犯罪之證據，如此即不能以抗告人之尿液，認定是否有施用
      毒品之嫌疑。
（三）末查，法務部調查局之鑑定並非正確，抗告人絕無施用毒品，請再將尿液交付
      其他機關鑑定，以免違誤等語。
二、原裁定略以：抗告人甲○○於民國九十一年八月三十日上午十時許，在台南縣關
    廟鄉○○村○○街五巷卅弄二號住處施用第一級毒品海洛因乙次，為警當場查獲
    之事實，業經抗告人自白不諱，且被告之尿液經送台南縣衛生局、法務部調查局
    分別以免疫分析法、薄層層析法（ＴＯＸＩ－ＬＡＢ）及螢光偏極免疫分析法、
    氣象層析質譜儀分析法檢驗結果，均呈嗎啡陽性反應，有台南縣衛生局出具之尿
    液檢驗報告及法務部調查局檢驗通知書在卷足憑，原裁定爰依毒品危害防治條例
    第二十條第一項，裁定將抗告人甲○○送勒戒處所觀察、勒戒。
三、原審訊之抗告人即被告否認有前揭犯行，辯稱：於九十一年八月三十日十時正在
    工作，絕無可能施用毒品，且警員前來時，抗告人亦無施用毒品，為警當場查獲
    之情事，又警員所查扣之白色粉末確非毒品，亦見無證據足以證明抗告人有施用
    毒品，被告於警訊筆錄是遭警員騙稱，現在承認吸食毒品沒有關係，吸食毒品不
    會怎樣，要抗告人配合承認施用毒品，而非出自被告之本意，法務部調查局之鑑
    驗報告並非正確，應交由其他機關再行鑑定，以免無誤等語云云。
四、經查：
（一）按法務部調查局使用之尿中煙毒、甲基安非他命檢驗方法，係先以螢光偏極免
      疫分析法篩驗，再以氣相層析質譜儀分析法確認，人體服用煙毒或甲基安非他
      命以外之藥物，所採尿液，依該局檢驗方法，不會誤判為煙毒或甲基安非他命
      陽性反應，並有該局第六處八十七年四月二十二日（八七）發技（一）字第八
      七Ｏ二九三Ｏ九號函在卷可憑。本件被告之尿液經送台南縣衛生局檢驗結果，
      其尿液中有嗎啡陽性反應，有該局尿液檢驗成績書（衛收字第○九一○○二八
      三一六號）附卷可按，又再經法務部調查局以螢光偏極免疫分析法篩驗，再以
      氣象層析質譜儀分析法確認，顯示之檢驗結果呈嗎啡陽性反應，有法務部調查
      局檢驗通知書（調科壹字第○九二六二六○七四四○號）附卷可稽，其先後二
      次檢驗之結果均相同，足證檢驗結果無誤。
（二）訊之被告於警訊中稱「（警方於九十年九月一日下午十九時三十分經民眾報案
      ，在台南縣關廟鄉○○村○○○街一八○巷九號前有人吸毒，請你回本所製作
      毒品驗尿筆錄，是否經你同意？）沒錯，是我同意與警方配合。」等語，且被
      告亦在筆錄上按有指印，足見被告前開筆錄業已知悉且出於自由意志同意協助
      警員調查，而並非由司法警察強行帶走被告，而前開之協助調查並非逮捕，亦
      與拘提不同，尚難認有被告抗告意指所稱之違法逮捕、拘提等情。
五、綜上所述，原裁定因之認抗告人甲○○確有於九十一年八月三十日上午十時許，
    在台南縣關廟鄉○○村○○街五巷卅弄二號施用第一級毒品海洛因，本院核其認
    事用法，俱無不合，裁定亦稱妥適，本件抗告人抗告意旨辯稱法務部調查局檢驗
    結果不正確、警察係違法逮捕，參諸前開說明，顯無理由，應予駁回。
六、據上論結，應依刑事訴訟法第四百十二條，裁定如主文。
中    華    民    國      九十二      年      八      月      二十      日
                                  臺灣高等法院臺南分院刑事第三庭
                                      審判長法官  陳    義    仲
                                            法官  陳    清    溪
                                            法官  宋    明    蒼
右正本證明與原本無異。
不得再抗告。
                                      法院書記官  余    素    美
中    華    民    國      九十二      年      八      月      二十一    日


司法院資訊處製作；財團法人民間司法改革基金會備份。
